臺灣高等法院臺南分院刑事裁定
110年度聲再字第3號
聲  請  人  
即  被  告  李睿杰  




聲請人即被告因偽造文書等案件，對於本院107年度上訴字第851
號、第852號、第853號、第854號中華民國107年12月5日確定判
決（起訴及追加起訴案號：臺灣臺南地方檢察署103年度偵字第1
692號、104年度偵字第3835號、第6798號、第11719號、第11720
號、第13638號、第14954號、第14955號、第14956號、第15098
號、第15107號、第15108號、第15109號、第15965號、第18188
號）聲請再審，本院裁定如下：
    主  文
再審之聲請駁回。
    理  由
一、聲請意旨略以：㈠被告雖為大豐汽車商行負責人，但主要經
    營眼鏡行及相關業務，汽車商行部分主要以業務員招攬二手
    車買賣為主。被告雖不否認有購入事故車、泡水車，及有懸
    掛另購入之車籍資料後，將車輛販出之事實，並無何收受贓
    物或偽造、變造準私文書之情況。被告是透過同案被告陳慧
    增從中介紹而購入事故車、泡水車，再委由王竣及其手下員
    工陳哲仁以包修方式維修後，放置於被告車行待售。但被告
    對於所販售之車含有贓車或所謂借屍還魂之犯罪手法，於事
    後製作警詢筆錄時才驚覺。被告都是透過陳慧增介紹購買事
    故車，由王竣包修，被告雖從事二手車買賣，但對於汽車構
    造並不瞭解，都是陳慧增在處理，被告實際上只是出資及負
    責賣車而已，並未收購贓車。被告僅是被動附從角色，並無
    犯罪之犯意聯絡，主觀上亦全無認識，並無預見可能性，並
    不構成故買贓物罪。原判決以推論方式認為，被告辯稱對於
    王竣、陳哲仁之犯罪手法不知情，不可採信，遽為對被告不
    利之認定，認事用法與嚴格證明法則不符。㈡本件新事實新
    證據是陳哲仁，陳哲仁已經通緝到案，被告在屏東、臺南、
    高雄地檢署都有幫陳哲仁作證，陳哲仁可以證明被告買車交
    給王竣修理，王竣用借屍還魂方式修理，並沒有告訴被告，
    被告要依照陳哲仁另案筆錄作為新證據等語（本院卷第261-
    262頁）。
二、刑事訴訟法第420條第1項第6 款規定：有罪判決確定後，「
    因發現新事實或新證據，單獨或與先前之證據綜合判斷，足
    認受有罪判決之人應受無罪、免訴、免刑或輕於原確定判決
    所認罪名之判決者」，為受判決人之利益，得聲請再審。同
    條第3項規定：「第1項第6 款之新事實或新證據，指判決確
    定前已存在或成立而未及調查斟酌，及判決確定後始存在或
    成立之事實、證據。」準此，依此原因聲請再審者，應提出
    具體之新事實或新證據，由法院單獨或綜合案內其他有利與
    不利之全部卷證，予以判斷，而非徒就卷內業已存在之資料
    ，對於法院取捨證據之職權行使及已說明之理由任加指摘；
    如提出或主張之新事實、新證據，單獨或與其他先前卷存的
    證據資料，綜合觀察、判斷，無從在客觀上令人形成得合理
    相信足以推翻原確定判決所確認之事實，或鬆動其事實認定
    之重要基礎，亦即於確定判決結果不生影響者，即與上開要
    件不合，自不能遽行開啟（最高法院108年度台抗字第1529
    號裁定意旨參照）。其中新規性之要件，採取以該證據是否
    具有「未判斷資料性」而定，與證據之確實性，重在證據之
    證明力，應分別以觀。而聲請再審案件之事證，於判斷是否
    符合此要件，當以客觀存在之經驗法則、論理法則為審查，
    尚非任憑再審聲請人之主觀、片面自我主張，即已完足。至
    於再審聲請人所提出或主張之新事實、新證據，若自形式上
    觀察，核與原確定判決所確認之犯罪事實無所關連，抑或無
    從動搖該事實認定之心證時，當無庸贅行其他之調查，自不
    待言（最高法院109年度台抗字第1901號裁定意旨參照）。 
三、經查： 
㈠、聲請意旨指稱，被告有購入泡水車、事故車後，透過陳慧增
    交由他人以借屍還魂方式修復，再出售予他人部分，與原確
    定判決認定之客觀犯罪事實並無不符，並非新事實。聲請意
    旨主要指摘，原判決認定被告主觀上有贓物、偽造文書之犯
    意，並無證據可以證明，僅屬推論，並主張以陳哲仁於另案
    偵查中之供述作為新證據。
㈡、原確定判決認定被告犯刑法第216條、第210條、第220條之行
    使變造準私文書罪、第214條之使公務員登載不實罪、修正
    前刑法第339條第1項之詐欺取財罪、第349條第1項之收受贓
    物罪、第2項之故買贓物罪，係依被告於原審之自白、被害
    人之指訴、證人之證述，及相關車輛買賣、付款資料、失竊
    及尋獲資料、監理資料等證據為斷，經本院調閱相關卷宗核
    閱無誤，並有原確定判決在卷可參，並無聲請意旨所指，僅
    以推測方式認定犯罪事實之情況。
㈢、被告聲請再審意旨主張，其對於原確定判決認定所犯贓物、
    偽造文書部分，於主觀上不知情，聲請依證人陳哲仁於另案
    之供述作為新證據，以證明被告對於王竣以借屍還魂方式修
    車，並不知情，然經本院調閱陳哲仁於臺灣臺南、高雄、屏
    東地方檢察署之不起訴處分書，固均經檢察官引用被告以證
    人身分於各該偵查案件中之具結證述，然依其以下證述內容
    ：「王竣介紹給我的陳哲仁不是這個被告，那個陳哲仁比較
    高，比較年輕、跟現在在庭的這個差很多，王竣說陳哲仁是
    他的員工」（臺灣屏東地方檢察署檢察官108年度偵緝字第1
    06號不起訴處分書）、陳哲仁沒有跟我一起偷車，之前有到
    屏東地檢當證人開庭，有見到陳哲仁，不是王竣介紹的陳哲
    仁，是王竣負責變造車身及引擎號碼，我不認識在場的陳哲
    仁，我幾個月前在臺南、屏東地檢出庭，問我認不認識在場
    的陳哲仁，我都說不認識（臺灣高雄地方檢察署檢察官108
    年度偵緝字第210號、211號、212號、213號不起訴處分書）
    、我與在庭的陳哲仁完全不認識，是王竣跟我說小胖就是陳
    哲仁（臺灣臺南地方檢察署檢察官108年度偵緝字第183號不
    起訴處分書）等語，顯見被告於上開案件中，均證稱並不認
    識通緝到案之另案被告陳哲仁，更明確指出，當初透過王竣
    認識的陳哲仁（綽號小胖），並非通緝到案之另案被告陳哲
    仁等語，則被告既已於上開偵查中證述完全不認識通緝到案
    之陳哲仁，到案之陳哲仁並非王竣介紹之陳哲仁（綽號小胖
    ）等情明確，其請求以陳哲仁為新證據，自難謂與原確定判
    決所認定之犯罪事實有何關連性可言。
㈣、末以，另案被告陳哲仁就其所涉嫌，與被告及陳慧增、王竣
    共同以借屍還魂方式轉賣贓車之偽造文書等案件，依臺灣臺
    南地方檢察署108年度偵字第183號不起訴處分書記載，陳哲
    仁供稱：我完全不認識李睿杰，也曾經與李睿杰當庭對質過
    ，李睿杰也說不認識我等語；於臺灣高雄地方檢察署108年
    度偵緝字第210號等案件則供稱：我只認識陳慧增等語；於
    臺灣屏東地方檢察署108年度偵緝字第106號案件中，亦辯稱
    ：我不認識李瑞豐（即被告），我不會偷車，則依其前開於
    另案之供述，同樣均供稱並不認識被告等語，則聲請人主張
    以陳哲仁上開於另案偵查中之供述為新證據，亦無從就其是
    否主觀上知悉或預見原確定判決所認定之犯罪事實，重為對
    被告有利認定。　　
四、綜上，原確定判決並無聲請意旨所指，僅依推測方式認定被
    告主觀犯意之情況，又聲請人主張應以另案被告陳哲仁為新
    證據，證明聲請人對於原確定判決所認定之贓物、偽造文書
    等犯罪事實，無主觀上之犯意，然聲請人於陳哲仁另案偵查
    案件中，已經明確證稱，通緝到案之陳哲仁與其並不認識，
    更非王竣所介紹之陳哲仁，而另案被告陳哲仁亦於各該偵查
    案件中供稱，並不認識被告等情，則聲請人聲請以陳哲仁為
    新證據，自無從認為與原確定判決所確認之犯罪事實有所關
    連，抑或足以因此動搖該部分事實認定之心證，聲請人執以
    聲請再審，核無理由，應予駁回。
五、應適用之法律：刑事訴訟法第434條第1項。
中　　華　　民　　國　　110 　年　　1 　　月　　29　　日
                  刑事第一庭    審判長法　官  楊清安
                                      法　官  陳珍如
                                      法　官  蕭于哲
以上正本證明與原本無異。
如不服本裁定，應於收受本裁定後十日內向本院提出抗告狀。
　　　　　　　　　　　　　　　　　　　書記官  徐振玉 
中　　華　　民　　國　　110 　年　　1 　　月　　29　　日